【裁判字號】    88,上易,5770
【裁判日期】    890330
【裁判案由】    詐欺
【裁判全文】
臺灣高等法院刑事判決                          八十八年度上易字第五七七號
    上  訴  人  臺灣桃園地方法院檢察署檢察官
    被      告  甲○○
右上訴人因被告詐欺案件，不服臺灣桃園地方法院八十八年度易字第一六０八號，中
華民國八十八年十月十二日第一審判決（起訴案號：臺灣桃園地方法院檢察署八十八
年度調偵字第二十三號、八十八年度偵字第一七一四號），提起上訴，本院判決如左
：
    主  文
上訴駁回。
    理  由
一、公訴意旨略以：被告甲○○係耀霖興業有限公司（以下簡稱耀霖公司）之負責人
    ，明知已無清償能力，竟基於概括之犯意，意圖為自己不法之所有，以開立支票
    保證付款之詐術，使廠商陷於錯誤而交付貨品，計有：
（一）於民國八十七年二月起至五月間止，向川慶化學股份有限公司（以下簡稱川慶
      公司）詐取總值新臺幣（下同）一百零四萬四千三百十二元之化學溶劑貨品；
（二）於八十六年十二月起至八十七年五月間止，向聚益化學工業股份有限公司（以
      下簡稱聚益公司）詐取總值八十一萬六千零十二元之樹脂貨品；
（三）於八十七年一月起至五月間止，向鈺豐興業股份有限公司（以下簡稱鈺豐公司
      ）詐取總值七十六萬七千三百四十元之樹脂貨品。
    至八十七年五、六月間，支票屆期經提示不獲兌現，川慶公司、聚益公司、鈺豐
    公司向被告催討無著，始知受騙，而訴請偵辦，因認被告涉犯刑法第三百三十九
    條第一項之詐欺罪嫌云云。
二、本案經本院審理結果，認第一審判決對被告為無罪之諭知，認事用法核無不當，
    應予維持，並引用第一審判決書記載之證據及理由。
三、檢察官上訴意旨略以：耀霖公司對外係以被告為負責人，交易之際亦以被告名義
    開立支票，被告並參與收取貨款，加以證人林增峰證稱伊支票拒絕往來，故用被
    告名義開票，及被告於偵查中對耀霖公司在定貨當時早已週轉不靈一事亦不否認
    等情以觀，被告對於其姐夫林增峰債信不佳，開立支票有不能兌現之虞，應有相
    當程度之認識。渠竟願意借用人頭給耀霖公司，並以其名義開立支票，顯有為維
    持該公司繼續經營，共同或幫助詐騙不特定多數人之不確定故意。亦即被告與林
    增峰就耀霖公司之經營及開立支票等對外行為，有犯意聯絡及行為分擔，係共同
    正犯。原審判決以被告僅係掛名負責人，公司實際由林增峰經營，而為被告無罪
    之諭知，是有未合云云。
四、訊據被告堅詞否認向告訴人川慶公司、聚益公司、鈺豐公司詐取貨品，辯稱耀霖
    公司原名為耀國公司，告訴人均早與耀國公司有生意往來，嗣耀國公司改名為耀
    霖公司，雖以其為登記名義之負責人，但公司業務實際上仍由其姐夫林增峰經營
    ，其並無詐欺犯行等語。經查，告訴人川慶公司、聚益公司、鈺豐公司均早與林
    增峰任負責人之耀國公司有生意往來，系爭貨品亦係林增峰出面定貨等情，為告
    訴人川慶公司之代理人乙○○、聚益公司之代理人丙○○、鈺豐公司之代理人李
    趙益先後於偵查、原審及本院訊問時指陳甚詳（見八十八年度調偵字第二十三號
    偵查卷第十一至十二頁、八十七年度偵字第一０七五七號偵查卷第四十九頁背面
    、原審卷第二十九頁背面、本院八十九年三月三日訊問筆錄）。至於被告雖有為
    耀霖公司從事向客戶收款之行為，然此係受林增峰之指示而為，公司事務實際由
    林增峰決定等情，復據證人林增峰於原審指證甚詳（見原審卷第三十五頁）。足
    徵被告所辯未負責經營耀霖公司一節，應可採信。此外復查無其他任何積極事證
    足以證明被告與林增峰間，有共謀詐欺之情事，原審為被告無罪之諭知，並無不
    合。公訴人上訴意旨指摘原判決不當，尚難認為有理由，應予駁回。
據上論結，應依刑事訴訟法第三百七十三條、第三百六十八條，判決如主文。
本案經檢察官陳時提到庭執行職務。
中      華      民      國      八十九      年      三      月   三十   日
                            臺灣高等法院刑事第五庭
                                審判長法  官  曾  德  水
                                      法  官  趙  功  恆
                                      法  官  林  立  華
右正本證明與原本無異。
不得上訴。
                                      書記官  廖  月  女
中      華      民      國      八十九      年      三      月  三十一  日


司法院資訊處製作；財團法人民間司法改革基金會備份。
